臺灣臺東地方法院刑事判決　　　　　　　 94年度易字第183號
公　訴　人　臺灣台東地方法院檢察署檢察官
被　　　告　乙○○
　　　　　　　　　　（在臺灣泰源技能訓練所強制工作中）
上列被告因贓物案件，經檢察官提起公訴（94年度偵字第205號）
，本院判決如下：
    主  文
乙○○無罪。
    理  由
壹、公訴要旨：
一、公訴事實：
    乙○○明知真實姓名不詳綽號「兩光」之成年男子所騎乘之
    重機車係來路不明之贓物（上開機車引擎號碼ＨＧ１３０１
    ２３號、原懸掛牌照號碼為ＩＤＨ─六一一號，係丙○○購
    買僅三日之新車，於民國八十六年九月二十六日上午六時許
    ，在彰化縣彰化市○○路八十五巷七十七號前失竊），因乙
    ○○位於彰化縣彰化市○○路三百零三號之一之修車廠需要
    一輛機車供修車客人代步使用，竟於八十六年九月底某日，
    在彰化縣彰化市○○路上開修車廠，以新臺幣（下同）二萬
    五千元與市價顯不相當之代價向綽號「兩光」之男子購買上
    開失竊機車後，乙○○並將自己之身分證及印章交由綽號「
    兩光」之男子，委由綽號「兩光」之男子至監理機關將機車
    車主變更為乙○○之名義，並登記為ＪＢＣ─二六０號車號
    後，供己騎用。嗣於乙○○之子江岳昌騎乘上開機車途經彰
    化縣彰化市○○路○段四百七十四號前時，因未懸掛牌照，
    為警盤查發覺可疑，經以電解引擎號碼之方式，查悉上開機
    車原引擎號碼為ＨＧ１３０１２３號，原懸掛牌照號碼ＩＤ
    Ｈ─六一一號，係丙○○購買僅三日即於八十六年九月二十
    六日上午六時許，在彰化縣彰化市○○路八十五巷七十七號
    前失竊之機車。
二、起訴法條：刑法第349條第2項故買贓物罪嫌。
三、公訴證據：
    (一)被告不利於己之供述。
    (二)被害人警詢筆錄。
    (三)機車照片、電解照片。
　　(四)車籍作業系統查詢認可資料、車輛竊盜車牌失竊資料個別
      查詢報表查詢認可資料。
    (五)扣押筆錄、扣押物品收據、扣押物品目錄表、贓物保管單
      。
    (六)交通部公路總局臺中區監理所彰化監理站93年12月16日
      中監彰字第0930031502號函檢附車號ＪＢＣ─260號機車
      之異動歷史查詢及過戶申請登記書等影本5紙。
貳、本院判斷：
一、按被告未經審判證明有罪確定前，推定其為無罪。犯罪事實
    應依證據認定之，無證據不得認定其犯罪事實。又不能證明
    被告犯罪者，應諭知無罪之判決，刑事訴訟法第154條、第
    301條第1項分別定有明文。次按刑法上贓物罪之成立，不論
    行為人其行為態樣為收受、搬運、寄藏、故買或牙保，除客
    觀上須行為人有前開符合法律所規定之行為外，更須以行為
    人對其所收受、搬運、寄藏、故買或牙保之物，於主觀上明
    知為贓物為必要，故於訴訟上欲認定行為人有收受、搬運、
    寄藏、故買或牙保贓物之犯行，審理事實之法院除須證明行
    為人於客觀上有收受、搬運、寄藏、故買或牙保贓物之行為
    外，更須證明行為人於收受、搬運、寄藏、故買或牙保一定
    之物品時，於該行為人之主觀上對於其所收受、搬運、寄藏
    、故買或牙保之物有係來源不明之贓物認識，並出於犯罪之
    故意予以買受之，此觀之刑法第349條構成要件之規定即明
    。而事實之認定，應憑證據，如未能發現相當證據，或證據
    不足以證明，自不能以推測或擬制之方法，為裁判基礎；且
    認定犯罪事實所憑之證據，雖不以直接證據為限，間接證據
    亦包括在內，然而無論直接證據或間接證據，其為訴訟上之
    證明，須於通常一般之人均不致有所懷疑，而得確信其為真
    實之程度者，始得據為有罪之認定，倘其證明尚未達到此一
    程度，而有合理之懷疑存在而無從使事實審法院得有罪之確
    信時，即應由法院為諭知被告無罪之判決（最高法院40年台
    上字第86號、76年台上字第4986號判例參照）。
二、被告堅詞否認前揭犯行，辯稱：於購買時不知該車為贓車。
三、經查：
    (一)93年10月13日為警在彰化縣彰化市○○路○段474號前查獲
      之機車，經以電解法還原引擎號碼，係ＨＧ130123號、原
      懸掛牌照號碼為ＩＤＨ─611號，係丙○○購買僅三日之
      新車，於民國86年9月26日上午6時許，在彰化縣彰化市○
      ○路85巷77號前失竊等情，業據被害人丙○○於警詢及偵
      訊時指訴明確，並有機車照片、電解照片、車籍作業系統
      查詢認可資料、車輛竊盜車牌失竊資料個別查詢報表查詢
      認可資料、扣押筆錄、扣押物品收據、扣押物品目錄表、
      贓物保管單等在卷可證，足見警方查獲之機車確係丙○○
      遭竊之贓物無誤。
    (二)惟查，該機車係被告於86年9月底某日，在彰化縣彰化市
      ○○路自行經營之修車廠，以25,000元代價向綽號「兩光
      」之男子購買後，被告並將自己之身分證及印章交由綽號
      「兩光」之男子至監理機關將機車車主變更為乙○○之名
      義後，供己騎用，除據被告供述無誤外，並有交通部公路
      總局臺中區監理所彰化監理站93年12月16日中監彰字第
      0930031502號函檢附車號ＪＢＣ─260號機車之異動歷史
      查詢及過戶申請登記書等影本5紙在卷可稽，而經檢察官
      命警查詢結果，確有綽號「兩光」之人，惟無法進一步得
      知其年籍資料，亦有彰化縣警察局彰化分局所提供之證人
      曾明村之警詢筆錄在卷可憑。按明知係來源不明之贓物而
      予以收購，須擔負故買贓物之刑責，而有被查緝之風險，
      衡諸一般經驗法則，通常會以明顯低於市價之價格收購，
      以賺取差價之利益。查被告向綽號「兩光」之人購得機車
      ，登記為ＪＢＣ─260號機車，其出廠年月為80年3月，距
      買賣時已是6年餘之車子，被告以25,000元之價格，已明
      顯較一般行情為高，且被告既係合法購買並登記，而綽號
      「兩光」之人既未告知其係贓物，則以一般人買賣機車，
      自不會特地再將車殼拆下檢查引擎號碼，況本件係經警以
      電解法還原始知係贓車等情，實難遽以被告從事車輛修護
      工作多年，對車輛至為瞭解，認其主觀上即知悉該機車為
      來源不明之贓物。
    (三)綜上所述，被告客觀上雖有故買贓物之行為，然主觀上並
      無故買贓物之犯意，其犯罪嫌疑顯有不足。當然也無法推
      翻法律上對於被告無罪之推定，既然不能證明被告犯罪，
      依前述法律規定，自應諭知被告無罪。
據上論斷，應依刑事訴訟法第301條第1項，判決如主文。
本件經檢察官甲○○到庭執行職務。
中　　華　　民　　國　　94　　年　　12　　月　　21　　日
                  刑事第二庭  審判長法  官  黃建都
                                    法  官  徐淑芬
                                    法  官  林恒祺
以上正本證明與原本無異。
如不服本判決，應於判決送達後10日內向本院提出上訴狀（須附
繕本）。
「切勿逕送上級法院」
                                    書記官　陳俊德
中　　華　　民　　國　　94　　年　　12　　月　　23　　日
